【裁判字號】    95,上訴,635
【裁判日期】    950629
【裁判案由】    強盜等
【裁判全文】
臺灣高等法院刑事判決                 95年度上訴字第635號
上  訴  人  台灣桃園地方法院檢察署檢察官
被      告  甲○○
上  訴  人
即  被  告  丙○○
上  訴  人
即  被  告  丁○○
上三人共同
指定辯護人  本院公設辯護人  周君穎
上列上訴人因被告強盜等案件，不服臺灣桃園地方法院93年度訴
字第1997號，中華民國94年11月14日第一審判決（起訴案號：臺
灣桃園地方法院檢察署93年度偵字第16846號），提起上訴，本
院判決如下：
    主  文
原判決撤銷。
甲○○共同連續意圖為自己不法之所有，結夥三人攜帶凶器以強
暴、脅迫，至使不能抗拒，而取他人之物，累犯，處有期徒刑拾
伍年，扣案仿BERETTA廠M9型半自動手槍製造之玩具手槍改造可
發射子彈具殺傷力之手槍壹把（含彈匣壹個，扣案槍枝管制編號
0000000000）、西瓜刀壹把，均沒收之。
丙○○、丁○○共同意圖為自己不法之所有，結夥三人攜帶凶器
以強暴、脅迫，至使不能抗拒，而取他人之物，均累犯，丙○○
處有期徒刑拾貳年；丁○○處有期徒刑捌年。扣案仿BERETTA 廠
M9型半自動手槍製造之玩具手槍改造可發射子彈具殺傷力之手槍
壹把（含彈匣壹個，扣案槍枝管制編號0000000000）、西瓜刀壹
把，均沒收之。
    事  實
一、
  (一)丙○○前曾因違反槍砲彈藥刀械管制條例、非法吸用化學合
    成麻醉藥品罪，經臺灣桃園地方法院於民國（下同）83年2
    月24日以83年度訴字第164號判決，分別判處有期徒刑2年、
    有期徒刑1年6月、有期徒刑4月，應執行有期徒刑3年2月確
    定；又因犯恐嚇取財罪，經同法院於83年12月16日以83年度
    訴字第791號判決判，處有期徒刑8月確定；上揭二案再經裁
    定應執行有期徒刑4年4月；而於84年8月31日縮短刑期假釋
    出監，其假釋期間應至87年4月16日方為屆滿。乃丙○○再
    於假釋期間犯妨害自由罪、毀損罪，經臺灣桃園地方法院於
    87年12月3日以87年度訴字第277號判決，分別判處有期徒刑
    6月、5月，定應執行刑為有期徒刑10月；再經本院於88年5
    月19日以88年上訴字第954號判決駁回上訴確定。上開違反
    槍砲彈藥刀械管制條例、非法吸用化學合成麻醉藥品罪、恐
    嚇取財罪所處徒刑之假釋並經撤銷，應執行餘殘刑2年7月20
    日。而於88年9月30日入監執行有期徒刑10月，並接續執行
    上揭殘刑2年7月20日，再於90年8月31日因假釋付保護管束
    出監，至92年2月17日假釋期間屆滿，以已執行完畢論；詎
    仍不知悔改。
  (二)甲○○前曾因犯竊盜罪，經臺灣新竹地方法院於84年3月31
    日以84年易字第865號判決，判處有期徒刑1年8月確定。又
    因犯竊盜罪、違反麻醉藥品管理條例罪，經臺灣新竹地方法
    院於84年6月29日以84年訴字第729號判決，分別判處有期徒
    刑2年8月、有期徒刑6月，定應執行刑為有期徒刑3年確定。
    二案接續執行，而於86年12月24日因縮短刑期假釋出監，其
    假釋期間應至88年12月12日方為屆滿。再因犯竊盜罪，經臺
    灣新竹地方法院於87年4月28日以87年易字第628號判決，判
    處有期徒刑8月確定。上開犯竊盜、非法吸用化學合成麻醉
    藥品罪所處徒刑之假釋並經撤銷，應執行餘殘刑有期徒刑1
    年11月18日；二案接續執行，而於90年11月23日執行完畢，
    仍不知悛悔。
  (三)丁○○前曾因違反毒品危害防制條例案件，經臺灣桃園地方
    法院於88年1月5日以87年度訴字第1323號判決，判處有期徒
    刑10月，於88年2月8日確定，而於89年8月7日執行完畢，猶
    不知悛悔。
二、甲○○與成年人鍾正君（已於93年11月26日死亡，業經原法
    院另案為不受理判決）於93年9月24日20時許，共同意圖為
    自己不法所有，基於強盜財物之犯意聯絡，甲○○並基於概
    括之犯意，由甲○○騎乘鍾正君先前所竊取之車號HJN-043
    號重型機車，鍾正君則攜帶甲○○所有之西瓜刀1把置於腰
    後，自新竹縣新豐鄉新庄子郵局前，開始尾隨獨行之女子己○○；迄同日20時30分許，行經新竹縣新豐鄉台十五線北上
    63.5公里處時，甲○○以騎乘之機車將己○○所騎乘之機車
    攔下，並由鍾正君下車脅迫己○○稱：我有刀，我要砍妳，
    把剛剛提領的錢拿出來等語；甲○○則在旁把風，至使己○○不能抗拒。嗣己○○出示提款單，表明並未提到錢，並取
    出行動電話（銀色OKWAP）欲撥打時，鍾正君見狀即以強暴
    方式動手搶走該行動電話，旋搭甲○○騎乘之機車往新豐鄉
    新庄子方向逃逸。得手後，甲○○將該搶得之行動電話交予
    許秋益，由許秋益於同日22時許，以新台幣（下同）2千元
    之代價轉售予林志鴻，林志鴻再於同年月28日借予李明松使
    用。而經己○○報警循線查獲。
三、甲○○因財務困難，於93年10月20日間，向友人丁○○商借
    約3萬元，然因丁○○本身亦急需現金周轉，乃由丁○○提
    議循友人提供之「刷卡換現金」（每1萬元抽1千5百元利息
    ）之廣告電話，聯絡「城品商行」之不詳姓名職員，雙方約
    定於同日16時許，在桃園縣中壢市○○○路○段510號家樂福
    中壢店門口見面。甲○○、丁○○旋約同丙○○一同前往，
    三人均因需款孔急，乃共同意圖為自己不法所有，基於共同
    非法持有具殺傷力改造玩具手槍及強盜之犯意聯絡，甲○○
    並承前同一之概括強盜犯意，事先謀議如無法順利以刷卡方
    式借得現金，即動手行搶，並推由甲○○攜帶其原即所有仿
    BERETTA廠M9型半自動手槍製造之玩具手槍改造可發射子彈
    具殺傷力之手槍1把（含彈匣1個，槍枝管制編號0000000000
    ）、口徑9.1mm子彈6顆（該槍枝、子彈係甲○○於88年9月
    15日某時，在新竹縣新豐鄉○○街夜市向真實姓名年籍不詳
    綽號「小黑」之成年男子，以5千5百元購買，所犯違反槍砲
    彈藥刀械管制條例部分，經原法院另行審結），及同上作案
    所用之西瓜刀1把，分別藏置於甲○○所有之車號5P-1612號
    自小客車駕駛座、副駕駛座旁（該車懸掛甲○○早先即已竊
    得之不詳號碼車牌，竊盜車牌部分未據起訴），丁○○則負
    責開車接應；旋由丁○○駕駛該車，搭載甲○○、丙○○前
    往。3人到達約定地點並將車停妥後，先推由丁○○下車與
    「城品商行」之業務人員戊○○、乙○○洽談「刷卡換現金
    」事宜，甲○○亦一同下車在遠處監視、觀察。嗣因丁○○
    要求刷卡之金額高達20餘萬元，且因神色慌張，黃蘭蕙2人
    察覺有異，意欲轉身上車離去。甲○○在旁見狀認無法以刷
    卡借得款項，即返回車上告知等候之丙○○，並依原訂之計
    畫，由甲○○持上開具有殺傷力之改造槍枝1把，丙○○攜
    帶上開西瓜刀1把，衝向戊○○2人停車處，由甲○○以槍頂
    住戊○○的腹部，並脅迫稱：皮包給我，不然開槍等語，致
    使戊○○不能抗拒，任由甲○○搶走其皮包1只（內含2支行
    動電話、信用卡3張及現金3萬8千餘元）；丙○○則持西瓜
    刀抵住乙○○脖子，致使乙○○不能抗拒，並以刀割斷乙○○皮包背帶之強暴方式，搶得乙○○所有皮包1只（內有行
    動電話2支、信用卡6張、金融卡3張、中國信託存摺1本及現
    金2千元）。丁○○則趁此時機，迅速返回車內駕駛座等候
    接應；嗣因路人見狀意圖以磚塊丟向丙○○阻擋其逃逸，甲○○立即對空鳴槍警告，2人隨即搭乘丁○○所駕駛之上揭
    自小客車逃逸。隨後，甲○○在自小客車上將搶得皮包內之
    現金取出，並於一同返抵丁○○住處時，由甲○○將搶得之
    皮包2只交予丁○○，丁○○發覺筆記本中記有提款卡之密
    碼，乃提議至其任職之中壢市○○路○段334號六和機械工廠
    旁自動提款機提領現金；然因戊○○、乙○○2人已先一步
    申請止付而未果，丁○○即隨手將皮包、信用卡等物任意棄
    置於公司附近草叢內，甲○○則有事先行離去；至強盜所得
    之現金則由甲○○、丙○○共同購買毒品施用完畢。嗣戊○○、乙○○報警後，經警於93年10月21日23時許，至六和機
    械工廠內逮獲；再於93年10月22日2時許，在桃園縣觀音鄉
    大堀村140之41號地下室停車場逮捕丙○○、甲○○，並扣
    得甲○○所有改造手槍2支、子彈10顆（除上開作案用之仿
    BERETTA廠M9型半自動玩具手槍改造可發射子彈具殺傷力之
    手槍1把，子彈5顆外；另有仿FN廠1910型半自動手槍製造之
    改造手槍1把槍枝管制編號0000000000，含彈匣1個、子彈5
    顆，及半成品5顆，甲○○單純持有改造手槍、子彈部分經
    原法院另行審結），及西瓜刀1支。
四、案經桃園縣政府警察局中壢分局報請臺灣桃園地方法院檢察
    署檢察官偵查起訴暨新竹縣警察局報請台灣新竹地方法院檢
    察署檢察官呈請台灣高等法院檢察署令轉台灣桃園地方法院
    檢察署檢察官移送併辦。
    理  由
一、證據能力部分：
  (一)有關證人即共同被告丙○○、甲○○、丁○○相互間對於對
    方行為之供證；及證人即共同被告鍾正君、證人即被害人己○○、戊○○、乙○○，證人林志鴻、李明松、許秋益分別
    於警詢、檢察官偵訊中之證詞雖屬被告以外之人審判外之陳
    述；然被告及辯護人對於上開證據均同意具有證據能力，且
    上揭5位證人亦經傳喚到庭，具結並經行詰問程序而為陳述
    ，本院審酌刑事訴訟法第159條之5第1項規定之同意性原則
    、相當性原則，而認為適當，認上開供述證據均得援引為本
    案審判之證據。又有關卷內各項文書證據、證物，當事人均
    同意具有證據能力，依據上開意旨，亦得援引為本案審判之
    證據，而具有證據能力。
  (二)依據刑事訴訟法第156條第1項之規定，被告之自白非出於強
    暴、脅迫、利誘、詐欺、疲勞訊問、違法羈押或其他不正之
    方法，且與事實相符者，得為證據。被告3人既未抗辯其於
    警詢、檢察官偵訊中之自白非出於任意性，應認該審判外之
    自白具有任意性，而具有證據能力。
二、訊據被告甲○○、丙○○對於有參與在前開持地持西瓜刀、
    槍彈強盜被害人之犯罪事實均坦承不諱。復查：
  (一)被告甲○○關於有與鍾正君共同強盜被害人己○○之自白，
    核與共同被告鍾正君於警詢中之供述（見偵字第5599號卷第
    12頁、第32頁），被害人己○○於警詢中指述（見偵字第55
    99號卷第15頁），及證人許秋益、林志鴻、李明松分別於警
    詢中證述（見偵字第5599號卷第17頁、第22頁、第27頁）之
    情節相符，復有贓物領據1紙、行動電話照片2張附卷可稽。
    被告甲○○此部分之自白核與事實相符，應屬可信。
  (二)被告甲○○、丙○○有關強盜被害人戊○○、乙○○財物之
    自白，核與證人即被害人戊○○、乙○○迭於警詢、檢察官
    偵查、原法院審理中指證之情節相符，並有贓物認領保管單
    2紙、信用卡7張之影本附卷可參，及供犯罪所用之西瓜刀、
    槍彈扣案可證。又扣案之槍枝1把係仿BERETTA廠M9型半自動
    手槍製造之玩具手槍換裝土造金屬槍管而成之改造手槍（含
    彈匣1個、槍枝管制編號0000000000號），機械性能良好、
    可擊發適用子彈，具有殺傷力；另扣案子彈5顆係可供上述
    手槍使用之具有殺傷力玩具金屬彈殼加裝直徑9.1mm金屬彈
    頭而成之改造子彈，經全部試射鑑定結果，其中3顆可擊發
    ，認具殺傷力，有內政部警政署刑事警察局93年11月29日刑
    鑑字第0930220607號槍彈鑑定書、刑鑑字第094005 9838號
    函各1份附卷可稽（見偵字第16846號卷第254頁原審卷第277
    頁）。足見被告甲○○、丙○○此部分有關不利於自己之自
    白核與事實相符，亦屬可信。
  (三)另按連續犯之所謂出於概括犯意，必須其多次犯罪行為自始
    均在一個預定犯罪計劃以內，出於主觀上始終同一犯意之進
    行，若中途另有新犯意發生，縱所犯為同一罪名，究非連續
    其初發的意思，即不能成立連續犯，最高法院70年台上字第
    6296號著有判例。查，本院93年度上訴字第2163號案所審理
    被告丙○○之犯罪，係於92年8月17日，在桃園縣龍潭鄉○○路與梅龍路口，搭乘溫光台所駕駛之營業小客車，強盜溫
    光台之財物；核與本案被告丙○○於93年10月20日，在中壢
    市假藉刷卡換現金，誘騙戊○○、乙○○見面而強盜財物，
    兩案時間相隔已達一年以上，自難認係出自同一之概括犯意
    ，而有連續犯之裁判上一罪關係。被告丙○○所辯：前後二
    案有連續犯之裁判上一罪關係，本案為前案（93年度上訴字
    第2163號案既判力所及），應為免訴之判決云云，並不足採
    。
  (四)此部分事證明確，被告甲○○、丙○○犯行已堪認定。
三、訊之被告丁○○則矢口否認有任何強盜犯行，辯稱：因甲○○向伊借錢，伊也沒錢所以才想到打電話向被害人公司接洽
    以「刷卡換現金」方式借錢；抵達約定之家樂福門口後，由
    伊1人與2位被害人接洽，然因雙方對於扣取之成數有歧見，
    且對方不願意配合向伊女友謊稱係刷卡投資購買化妝品等節
    ，故無法達成協議，伊隨即返回車上，並不知道甲○○、丙○○為何起意行搶，也未與渠等事先共謀行搶云云。惟查：
  (一)有關被告丁○○與共犯丙○○、甲○○係事先即已共謀強盜
    被害人財物，並推由丁○○前往與被害人洽談刷卡事宜，未
    成後，再由其駕車接應下手強盜之丙○○、甲○○，事後3
    人並有分配贓物之事實，業據證人即共犯丙○○、甲○○於
    警詢中證述甚詳（見偵字第16846號卷第14頁、第15頁、第
    22頁、第23頁）；其中甲○○更明確供稱：當時我持槍，丙○○持刀，丁○○開車接應，共三人犯案，是我提意云云（
    見偵字第16846號卷第23頁）；丙○○亦明確供陳：我持西
    瓜刀把被害人的背包帶子割斷後，和甲○○便迅速跑到準備
    駕車接應我們地點等語（見偵字第16846號卷第14頁）。該
    二人在檢察官偵查中復以證人之身分具結，仍供證「警詢筆
    錄屬實」等語（見偵字第16846號卷第69頁、第73頁）。即
    被告丁○○於警詢中亦詳確坦承：只有甲○○與丙○○與我
    一起同行強盜他人財物；該名女子劉韻婷並不知情也未參與
    ；（問：你與甲○○與丙○○三人於何時？何地？共同強盜
    他人財物？如何分工？所得何物？其經過如何？）我於93年
    10月20日10時我接到友人甲○○的電話，向我詢問中壢地區
    何處有刷卡換現的管道，我們就相約13時在中壢市○○○○○路口前碰面；待甲○○駕自小客車5P-1612號到時，我將
    我駕駛的自小客車LI-4233號停於該處，由我駕駛自小客車
    5P- 1612號載甲○○及另乙名綽號「林木」的友人（警方告
    知為丙○○），再由我打行動電話給被害人（電話號碼已忘
    記），相約在中壢市○○○路○段510號（家樂福中壢店）
    前見面，約同（20）日16時許，由我下車與被害人面談刷卡
    換現金事宜，約談了15分鐘後，我就回到車上（車沒熄火）
    ，甲○○與丙○○均不在車上，然後我就看見甲○○拿一支
    槍，丙○○拿一把西瓜刀在行搶被害人及另乙名與其隨行女
    子，兩人各搶得一個背包，我看見甲○○要跑上車還開了一
    槍；等到他們兩人都上車後，我就駕車載他們返回我觀音鄉
    的家中後，我看見甲○○在拆掉車牌換回他原來的5P-1612
    號，我立即叫甲○○開車載我到漁市場開回我的車，在經過
    我工作的地點時我先下車，甲○○就交付給我兩個搶得的背
    包，甲○○就開車載丙○○離開，我就打開背包發現裡面只
    有一些紙及信用卡，我就把背包丟到公司警衛室旁的垃圾筒
    內，信用卡就丟到公司附近的草叢中；約20分鐘後，甲○○
    開車載丙○○來接我要載我到漁市場開我的車，經過中壢市
    環北、新生路口，甲○○交付兩面車牌給我（車牌號碼我忘
    了），我就順手往外丟；到漁市場我就獨自駕自小客車LI-4
    233號返回觀音鄉的家中；我沒有分得任何財物云云（見偵
    字第16846號卷第8頁）；又在檢察官偵查中具結供證：（警
    詢筆錄）伊看過了都屬實等語（見偵字第16846號卷第73頁
    ）。
  (二)雖證人甲○○、丙○○嗣後在原審及本院審理中均翻異前供
    ，改稱：被告丁○○事先並不知情等語。然查，有關該證人
    2人上開證述均有證據能力已如前述。本院認為，本件證人
    丙○○於內勤檢察官偵訊中之證述，核與警詢中之證詞相符
    ，並無顯不可信之情況。又證人丙○○、甲○○於警詢中不
    利被告丁○○之證述，並無不當取供之情狀，有如前述。再
    審酌：證人即共犯丙○○一度於原法院準備程序中供述：丁○○的部分他一直說他沒做，我會講實話，把真相還原云云
    ；嗣於原法院審理中，於甲○○未到庭之情況下再度陳稱：
    究竟丁○○知情否，要問甲○○才知道，我現在不知道怎麼
    說，等李來再說等語（見原審卷第224頁、第328 頁）。而
    該丙○○對於伊在警詢、檢察官偵查中，何以陳述不利被告
    丁○○之證詞，僅泛稱：因為要拖伊下水云云；然對於何以
    要拖丁○○下水？何以於原法院審理中後悔而不願再繼續「
    拖丁○○下水」？均未能做出合裡之解釋，而無法自圓其說
    。基此，本院因認證人丙○○、甲○○於警詢中之證述較屬
    可信，渠等嗣後於原審及本院審理中翻異前供，應係迴護被
    告丁○○之卸責之詞，不足採信。
  (三)參以：
    1.證人即被害人戊○○、乙○○迭於警詢、檢察官偵訊及原
      法院審理中均一致證稱：被告丁○○跟我們洽談時，邊吃
      冰淇淋，手一直在發抖，並一直說等一下，似乎在拖延時
      間，我們覺得他怪怪的，「聽不清楚他在講什麼，只覺得
      他手一直在發抖」，「眼神讓人覺得他很不安」，「就覺
      得他的表情、動作很怪」，我們隨即打算上車離去，才正
      要上車，就被丙○○、甲○○持刀、槍強盜；在被搶之後
      我有發現丁○○在車上接應，並把車窗搖下來看我們，待
      另2人上車後，立即加速開走，完全未停頓云云（見偵字
      第16846號卷第229 頁，原審卷第314頁至第317頁、第378
      頁至第380頁、第385 頁）。倘被告丁○○事先未與被告
      甲○○2人共謀強盜，以其早已有刷卡換現金之經驗，應
      不至於有如此異常之緊張表現在先，而在丙○○、甲○○
      強盜得手後，又如此巧合且迅速地接應丙○○、甲○○2
      人離開現場。
    2.依證人丙○○、甲○○在原法院審理中之證述：渠等係將
      槍枝、西瓜刀分別放置於駕駛座、副駕駛座座位旁；而當
      天往返家樂福中壢店均係由被告丁○○駕駛之情，復據被
      告丁○○自承無訛；則衡諸一般常情，被告丁○○當無不
      知其座位旁藏置有槍枝、西瓜刀之理。
    3.又依證人甲○○於原法院審理中之證述：伊係與被告丁○○一同下車進入麥當勞內購物，隨後丁○○與被害人接洽
      時，伊則在不遠處觀察，待等候1、2分鐘後，發現無法借
      到錢才上車告知丙○○等語。果被告3人僅係單純刷卡借
      款，何以甲○○刻意閃躲遠處觀察？何以不一同接洽？何
      以僅觀察1、2分鐘後，不待與被告丁○○確認是否可借到
      錢，即自作主張返回車上告知丙○○？此觀諸證人戊○○
      、乙○○一致證稱：被告丁○○一再陳稱等一下，似有拖
      延時間之意，亦得佐證。如非被告丁○○與丙○○、甲○○3人事先即已談妥拿到錢為目標，刷卡不成即強行搶奪
      ，何以事先準備刀、槍，並先推由有刷卡換現金經驗之丁○○出面，以鬆懈被害人心防，並由丙○○、甲○○2人
      在旁隨時待命，一待丁○○無功而返，即以迅雷不及掩耳
      之態，立即分持刀、槍強盜，並由返回車內之丁○○搭載
      2 人及時逃逸。
    4.證人丙○○、甲○○雖另陳稱：我們起意強盜後，走向被
      害人時，丁○○並未看到我們云云。然查，依據證人戊○○之證述：被告停車處距離渠等停車處（即遭強盜處）約
      本院第六法庭的1倍半（經實際丈量結果，第六法庭長度
      約9公尺），亦即兩車距離僅約13、14公尺，仍屬清楚之
      目視距離內。再對照桃園縣警察局中壢分局所繪製之現場
      圖、現場照片所示，兩車停車處中間相隔為家樂福之廣場
      ，並無遮蔽物，又縱有汽車停置其間，以汽車之高度、長
      度，亦不可能完全遮蔽視線，而被告丁○○與丙○○、甲○○2人係循同一路線之相反方向行進，彼此視線並無死
      角障礙，且以丙○○、甲○○2人疾速前進行搶之姿，必
      定引起周遭人士注意，丁○○豈可能完全無法看見，又丙○○、甲○○2人在欲下車行搶之際，專注被害人之動態
      猶有不及，竟可確定丁○○未見渠等2人往被害人方向行
      進，實難理解。
    5.證人戊○○、乙○○所述丙○○、甲○○一上車後，該車
      立即開走，與一般接應罪犯之模式相符，否則被告丁○○
      於接洽失敗返回車上時，因未見同行之友人，衡情已滿腹
      狐疑，待聽見2人鳴槍並匆忙上車後，理應問明原委，並
      商討未借得款項之對策，豈有立即駕車離去之舉？至於被
      告丁○○辯稱不知甲○○有開槍之情，更屬無稽，蓋依據
      證人甲○○之證述，伊係因有人砸磚塊，於接近丁○○所
      駕汽車時才對空鳴槍，而該處為家樂福前之空曠廣場，民
      眾砸磚塊之舉即代表丙○○、甲○○之強盜犯行已經暴露
      ，民眾企圖阻止渠等逃逸，則被告豈有絲毫未聽見巨大槍
      響之可能？
    6.又被告等人駕車逃逸後，係立即返抵丁○○住處，並由甲○○將搶得之皮包交予丁○○，嗣丁○○發覺筆記本中記
      有提款卡之密碼，乃提議至伊任職之六和機械工廠旁自動
      提款機提領現金，隨即由丁○○偕同丙○○一同前往提款
      ，然因被害人戊○○2人已先一步申請止付而未得逞，丁○○即隨手將皮包、信用卡等物任意棄置於公司附近草叢
      內之事實，業據被告丁○○於本院審理中自承無訛，核與
      共犯證人丙○○、甲○○證述相符。證人2人並同時證稱
      ：倘順利領得現金將由3人平分等語，足見被告確有參與
      共同分贓之事實。加以證人丙○○證稱：經渠等查證結果
      ，該提款卡帳戶內原有400餘萬元，而證人丙○○、甲○○竟然願意將該鉅額贓款與被告丁○○平分，更足反推3
      人均有參與事先共謀犯罪，並分擔構成要件行為。
    7.況且被告自承伊當時信用卡已快要刷爆，卡債累積高達七
      、八十萬元等語（見原審卷第327頁）；相較於甲○○僅
      向伊借款3萬元之額度，足見被告丁○○之經濟壓力遠高
      於甲○○，則被告等3人事先謀議於刷卡借款不成時動手
      行搶，亦符情理之常。佐以被告丁○○上開確實參與分贓
      之事實，益見其確有共同強盜之犯意。
    8.復稽之被告等人於光天化日下，在大賣場廣場持刀、槍強
      盜，倘非事先謀議、計畫周詳，實難想像過程如此順利，
      並能輕易脫困，在在可見被告丁○○與丙○○、甲○○2
      人確有強盜之犯意聯絡無訛。
    9.綜上各節相互勾稽，被告丁○○確有參與強盜犯行之謀議
      及分工，已甚為明確。
  (四)至於被害人戊○○、乙○○2人雖堅決聲稱：被告丁○○係
    以要出售一、二十萬元價格之化妝品為由，誘使渠等出面云
    云。然查，被告3人一致辯稱：係與渠等相約「刷卡換現金
    」，絕非出售化妝品等語。參諸被害人2人自陳為「城品商
    行」之業務人員，公司係經營菸酒、百貨批發，並有在報上
    刊登「卡、拒絕偽盜卡、限本人」之廣告，渠等工作內容負
    責為向客人收貨，客人如向大賣場購買1萬元之貨物，公司
    即以9千元至8千2百元之價格購入，再轉售予中盤商等節（
    見本院卷第324、325頁），經原審訊問是否由前來交易者持
    信用卡至賣場內刷卡購物後，將所購得之物品出售予渠等，
    渠等再支付刷卡者與物價不等成數之現金，證人2人亦不否
    認，核其情節確與一般「刷卡換現金」之交易過程相符，也
    與被告3人之供述相符。雖被害人或係顧慮可能涉及所謂真
    刷卡假消費等詐欺刑事犯罪，而不願承認有「刷卡換現金」
    之事實；然本院認為就此節而言，對被告3人應構成強盜之
    罪責不生影響，附此敘明。
  (五)被告丁○○部分事證亦臻明確，其強盜犯行洵堪認定。
四、論罪法條：
  (一)被告甲○○與鍾正君強盜被害人己○○財物部分，係犯刑法
    第330條第1項之攜帶凶器強盜罪。被告甲○○與成年人鍾正
    君就此部分犯行，有犯意聯絡及行為分擔，均為共同正犯。
  (二)被告丙○○、甲○○、丁○○強盜被害人戊○○、乙○○部
    分所為，核係犯刑法第330條第1項之結夥三人攜帶凶器強盜
    罪。次按未經許可持有槍、彈罪，其持有之繼續，為行為之
    繼續，至持有行為終了時，均論為一罪，不得割裂。若以之
    犯他罪，兩罪間之關係如何，端視開始持有之原因為斷，如
    早已非法持有槍彈，後另起意犯罪；或意圖犯甲罪而持有槍
    彈，卻持以犯乙罪，均應以數罪併罰論處，必因意圖犯某罪
    而持有槍、彈，後果以之犯該罪，兩罪間始有牽連犯之適用
    （最高法院93年台上字第3840號判決意旨參照）。查，被告
    丙○○、甲○○、丁○○強盜被害人戊○○、乙○○財物，
    而推由甲○○攜帶本案槍彈；雖其中被告甲○○未經許可持
    有槍、彈罪之繼續行為至持有行為終了時，均論為一罪，不
    得割裂；且其早於88年間即持有該槍、彈，足見其持槍之初
    ，目的並非為強盜財物，兩罪間並無牽連犯之關係，而其持
    有槍彈部分業經原審另案判決，本案應不再論罪。然被告丙○○、丁○○共同持槍彈部分自仍應論以槍砲彈藥刀械管制
    條例第11條第4項、第12條第4項之持有具殺傷力改造手槍、
    子彈罪；被告丙○○、丁○○以一持有行為觸犯槍砲彈藥刀
    械管制條例第11條第4項、第12條第4項二罪名，為想像競合
    犯，應依刑法第55條之規定，從重論以槍砲彈藥刀械管制條
    例第11條第4項之一罪。又被告3人以一強盜行為同時侵害被
    害人戊○○、乙○○2人之法益，觸犯數罪名，亦屬想像競
    合犯，應從一重之強盜被害人戊○○處斷。被告丙○○、甲○○、丁○○三人間就上開犯行，相互間有犯意聯絡及行為
    分擔，均為共同正犯。
  (三)被告丙○○、丁○○所犯刑法第330條第1項之結夥三人攜帶
    凶器強盜罪與槍砲彈藥刀械管制條例第11條第4項之罪二罪
    間，有方法結果之牽連關係，應依刑法第55條之規定，從重
    論以刑法第330條第1項之結夥三人攜帶凶器強盜罪一罪。
  (四)被告甲○○先後2次強盜犯行，時間緊接，方法相同，觸犯
    構成要件相同之罪名，顯係基於概括犯意為之，為連續犯，
    應依刑法第56條規定從一重之結夥三人攜帶兇器強盜罪論，
    並加重其刑。公訴人雖僅就被告甲○○強盜被害人戊○○、
    乙○○之犯行提起公訴，然檢察官就犯罪事實一部起訴者，
    其效力及於全部，本件被告強盜被害人己○○部分之犯罪事
    實，與前揭論罪科刑之部分，有連續犯之關係，已如前述，
    本院自得就屬於裁判上一罪之被告甲○○強盜被害人己○○
    部分併予審理。
  (五)又被告3人分別前有如事實欄論罪科刑之情形，此有臺灣高
    等法院被告全國前案紀錄表、臺灣桃園地方法院檢察署刑案
    資料查註紀錄表附卷可按，其等於5年內再犯本件有期徒刑
    以上之罪，均為累犯，均應依刑法第47條規定加重其刑。
  (六)至於被告甲○○等人行搶被害人戊○○、乙○○時所駕駛之
    車號5P-1612號自小客車，其上懸掛之不詳號碼車牌，係被
    告甲○○因另犯槍砲案件遭通緝而起意竊得，並於本案強盜
    前數日即更換懸掛，並非3人共謀強盜後起意竊得，無證據
    證明該竊盜案與本件強盜案有牽連犯之裁判上一罪關係，又
    未據檢察官起訴，應非本案審判範圍，附此敘明。
五、原審據以論罪科刑，固非無見。惟查：(一)被告甲○○早於88
    年間即持有本案作案之槍、彈，足見其持槍之初，目的並非
    為強盜財物，兩罪間並無牽連犯之關係，而其持有槍彈部分
    業經原審另案判決，本案故不應再予論罪；然被告丙○○、
    丁○○共同持槍彈部分仍應論以槍砲彈藥刀械管制條例第11
    條第4項、第12條第4項之持有具殺傷力改造手槍、子彈罪；
    且被告丙○○、甲○○、丁○○三人間，就上開非法持有槍
    彈犯行，相互間有犯意聯絡及行為分擔，均為共同正犯；原
    審未予論述，自有未當。(二)被告3人以一強盜行為同時侵害
    被害人戊○○、乙○○2人之法益，觸犯數罪名，屬想像競
    合犯；原判決認應從一重之強盜罪處斷，未引用刑法第55條
    之規定，亦嫌疏漏。被告被告甲○○指摘原審量刑過重；被
    告被告丙○○上訴意旨認本案為前案（93年度上訴字第2163
    號案）既判力所及，應為免訴之判決，及指摘原審量刑過重
    ；被告莊育勝上訴意旨否認犯罪；及檢察官之上訴意旨指摘
    原審量刑過輕，雖均無理由；然原判決既有前述之可議，仍
    屬無可維持，應由本院將原判決撤銷改判。爰審酌被告3人
    犯罪之動機、目的均係為強取他人財產；手段係以持有具殺
    傷力之改造槍彈、西瓜刀而施以強暴、脅迫，嚴重危害社會
    治安；分別造成被害人之財產損害、身心受創程度；以及被
    告3人均年富力盛，不思正常工作營生，竟以共同強盜方式
    獲取財物，及被告被告甲○○、丙○○犯罪後已坦承犯行，
    被告莊育勝犯罪後仍多方飾詞卸責未見悔意等一切情狀，仍
    如原審分別量處如主文所示之刑。扣案仿BERETTA廠M9型半
    自動手槍製造之玩具手槍改造可發射子彈具殺傷力之手槍壹
    把（含彈匣壹個，扣案槍枝管制編號0000000000），係屬違
    禁物，不論是否屬於被告所有，均應依刑法第38條第1項第1
    款宣告沒收；另被告甲○○所有之口徑9.1mm子彈共6 顆，
    其中1顆經被告甲○○對空鳴槍、其餘5顆業經內政部警政署
    刑事警察局鑑定試射（見本院卷第277頁），均已不能再擊
    發而不具殺傷力，並非違禁物，爰不另為沒收之諭知。又扣
    案之水果刀1把，係被告甲○○所有供本案2件強盜犯罪所用
    之物，業據其自承在卷，應依刑法第38條第1項第2款規定宣
    告沒收之。至於，另同時扣案之仿FN廠1910型半自動手槍製
    造之改造手槍1把（含彈匣1個、槍枝管制編號0000000000）
    及供該槍使用之口徑7.7mm子彈5顆並未於本案犯罪使用，且
    已於另案宣告沒收；另子彈半成品5顆並非違禁物，亦非供
    本案犯罪所用之物，亦毋庸併予宣告沒收，併予敘明。
據上論斷，應依刑事訴訟法第369條第1項前段、第364條、第299
條第1項前段，槍砲彈藥刀械管制條例第11條第4項、第12條第4
項，刑法第28條、第56條、第330條第1項、第55條、第47條、第
38條第1項第1款、第2款，判決如主文。
本案經檢察官林炳雄到庭執行職務。
中    華    民    國    95    年    6     月    29    日
                  刑事第十庭    審判長法  官  劉景星
                                      法  官  陳志洋
                                      法  官  陳博志
以上正本證明與原本無異。
如不服本判決，應於收受送達後十日內向本院提出上訴書狀，其
未敘述上訴之理由者並得於提起上訴後十日內向本院補提理由書
（均須按他造當事人之人數附繕本）。
                                      書記官  陳嘉文
中    華    民    國    95    年    7     月    7     日
附錄：本案論罪科刑法條全文
刑法第330條
犯強盜罪而有第321條第1項各款情形之一者，處七年以上有期徒
刑。
前項之未遂犯罰之。


司法院資訊處製作；財團法人民間司法改革基金會備份。
